臺灣板橋地方法院刑事判決　　　　　　　99年度訴字第1870號
公　訴　人　臺灣板橋地方法院檢察署檢察官
被　　　告　余家葳原名余家甫.
上列被告因妨害性自主案件，經檢察官提起公訴（98年度偵字第
30436 號），本院判決如下：
    主  文                                              
余家葳犯乘機猥褻罪，處有期徒刑壹年；減為有期徒刑陸月，如
易科罰金，以參佰元折算壹日。
    事  實
一、余家葳（原名余家甫）於民國91年間，因與Ａ女（代號為00
    000000A ，75年12月生，真實姓名、年籍詳卷）之姐Ｃ女（
    真實姓名、年籍詳卷）為男女朋友關係，而與Ｃ女之家人（
    包含Ａ女）同住於Ｃ女位於臺北縣板橋市（已改制為新北市
    板橋區○○○街之住處（地址詳卷）；91年6 、7 月間某日
    上午，余家葳於上址住處，見Ａ女於房間內床上熟睡，認有
    機可乘，竟基於乘機猥褻之犯意，利用Ａ女因熟睡而不知抗
    拒之機會，上床側躺於Ａ女身後，伸手隔短褲撫摸Ａ女之陰
    部，以此方式對Ａ女為猥褻行為得逞；嗣Ａ女因感覺下體有
    遭人撫摸、頂壓，隨即驚醒，發現余家葳正側躺於其身後，
    乃大聲質問余家葳：「你在做什麼！」，余家葳見行跡敗露
    ，乃佯裝其係走錯房間，並迅速下床離開Ａ女之房間。Ａ女
    於事發後，立即撥打行動電話予其母Ｂ女（真實姓名、年籍
    亦詳卷），告知Ｂ女上情，經Ｂ女透過Ｃ女向余家葳質問，
    余家葳均藉詞當時僅係酒醉搪塞，因當時余家葳正與Ｃ女交
    往中，Ｂ女乃未繼續追究此事，Ａ女雖心有未甘，亦僅得隱
    忍不發；嗣於98年10月間，Ａ女、Ｃ女因故發生爭執，Ａ女
    於憤怒之餘，再度提及上開遭余家葳猥褻之事，Ｃ女即通知
    余家葳前來對質，Ａ女至此已不願再為隱忍，乃前往警局報
    案，始為警偵得上情。
二、案經Ａ女訴由臺北縣政府警察局板橋分局（已改制為新北市
    政府警察局板橋分局）報請臺灣板橋地方法院檢察署檢察官
    偵查起訴。
    理  由                                              
一、按被告以外之人於審判外之陳述，經當事人於審判程序同意
    作為證據，法院審酌該言詞陳述或書面陳述作成時之情況，
    認為適當者，得為證據，刑事訴訟法第159 條之5 第1 項定
    有明文。本件告訴人Ａ女於警詢中所為之陳述，被告余家葳
    、檢察官於本院審理程序中，均表示無意見且同意作為證據
    （見本院99年8 月11日準備程序筆錄第2 頁），本院審酌上
    開告訴人Ａ女於警詢中所為之陳述，依其陳述作成時之外部
    情況，並無該供述證據係違法取得或信用性明顯過低之情形
    ，認為適當，依首揭刑事訴訟法第159 條之5 第1 項規定，
    上開告訴人Ａ女於警詢中之陳述，自有證據能力，此合先敘
    明。
二、訊之被告余家葳固坦承其前為Ｃ女之男友，於案發時確居住
    於告訴人Ａ女上址住處等事實，惟矢口否認有何乘機猥褻犯
    行，辯稱：當時伊是因為喝醉酒，才進去Ａ女房間，伊也不
    知道自己是怎麼進去的，後來Ａ女把伊搖醒，伊睜開眼睛看
    到不是自己的房間，旁邊是Ａ女，伊自己也嚇一跳，就趕快
    跟Ａ女說：「對不起，我走錯房間」，之後伊就回到自己房
    間睡覺，伊只是因酒醉走進Ａ女房間，但伊並沒有摸Ａ女或
    對Ａ女做任何猥褻之行為，本件應是Ａ女、Ｂ女要向伊要錢
    ，才誣告伊，若伊當時確有猥褻Ａ女之行為，怎會時隔7 年
    之後才提出告訴，顯見Ａ女所述不實云云。經查：
  (一)被告於上開時、地，利用告訴人Ａ女因熟睡而不知抗拒之際
    ，乘機上床伸手隔短褲撫摸告訴人Ａ女之陰部，而對告訴人
    Ａ女為猥褻行之等事實，業據告訴人Ａ女迭於警詢、偵查中
    檢察官訊問時及本院審理時，均指訴及結證明確（見偵查卷
    第10至第11頁之調查筆錄、第20至第21頁之訊問筆錄，本院
    100 年10月28日審判筆錄第5 頁、第9 頁），其先後指訴及
    證述之情節，均互核相符。又告訴人Ａ女於本件案發後，當
    下即撥打行動電話予證人Ｂ女，告知證人Ｂ女其遭被告猥褻
    之情，嗣於98年10月間，告訴人Ａ女因與Ｃ女發生爭執，告
    訴人Ａ女乃再提及此事，並報警處理等事實，亦據告訴人Ａ
    女迭於警詢、偵查中檢察官訊問時、本院審理時指訴及證述
    綦詳（見偵查卷第11頁之調查筆錄、第21頁之訊問筆錄，本
    院同上審判筆錄第5 頁、第8 頁、第11頁），核與證人Ｂ女
    於偵查中檢察官訊問時、本院審理時結證所述之情節相符（
    見偵查卷第22至第23頁之訊問筆錄，本院同上審判筆錄第13
    至第15頁）；且證人Ｂ女於偵查中檢察官訊問時，復結證略
    稱：Ａ女於本件事發之後，只要看見被告，就像看到仇人一
    樣，完全不跟被告說話，Ａ女與其姐Ｃ女間之互動也從很好
    變成很冷漠等語（見偵查卷第23頁之訊問筆錄）；參諸全盤
    上情，告訴人Ａ女於本件案發當時，即已撥打行動電話向證
    人Ｂ女告知上情，之後於其與Ｃ女之口角爭執中，復再度提
    及此事，且告訴人Ａ女於本案發生後，即對被告採取敵視態
    度，完全斷絕與被告之交談，甚而與被告之女友即Ｃ女間之
    互動亦轉趨冷漠，此等情狀均足徵被告當時確有對告訴人Ａ
    女為侵犯之行為，告訴人Ａ女始會有此等強烈之負面反應，
    不待證人Ｂ女返家，當下即以行動電話向證人Ｂ女「告狀」
    ，且之後仍長時間耿耿於懷，並造成告訴人Ａ女對於被告、
    Ｃ女相處態度上之巨大轉變，參合被告亦自承其當時確有進
    入告訴人Ａ女房間內乙節（見本院同上審判筆錄第12頁、第
    19頁，本院100 年12月22日審判筆錄第3 頁），足認告訴人
    Ａ女前開關於被告乘其熟睡之際對其為猥褻行為之指訴及證
    述，確屬信而有徵，堪認屬實。
  (二)被告雖辯稱：當時伊是因為喝醉酒，才進去Ａ女房間，伊也
    不知道自己是怎麼進去的，後來Ａ女把伊搖醒，伊睜開眼睛
    看到不是自己的房間，旁邊是Ａ女，伊自己也嚇一跳，就趕
    快跟Ａ女說：「對不起，我走錯房間」，之後伊就回到自己
    房間睡覺，伊只是因酒醉走進Ａ女房間，但伊並沒有摸Ａ女
    或對Ａ女做任何猥褻之行為，本件應是Ａ女、Ｂ女要向伊要
    錢，才誣告伊，若伊當時確有猥褻Ａ女之行為，怎會時隔7
    年之後才提出告訴，顯見Ａ女所述不實云云。惟查，被告前
    於警詢、偵查中檢察官訊問時、本院準備程序中，對於告訴
    人Ａ女前開指訴及證述之情節，原均係全盤否認，亦無一語
    提及其當時確有進入告訴人Ａ女房間內之情（見偵查卷第3
    頁反面之調查筆錄、第26頁之訊問筆錄，本院99年7 月21日
    準備程序筆錄第2 頁、99年8 月11日準備程序筆錄第2 頁）
    ，嗣被告於本院審判程序中，始坦承其當時確有進入告訴人
    Ａ女房間內之事實，此已見被告避重就輕之心態；又告訴人
    Ａ女於偵查檢察官訊問時及本院審理時，均結證稱：當時被
    告是醒著，伊並沒有聞到被告身上有酒味，不覺得被告當時
    有喝醉，被告還是清醒的等語（見偵查卷第20至第21頁之訊
    問筆錄，本院100 年10月28日審判筆錄第6 頁），且衡情倘
    被告當時確如其所辯，已酒醉至不知自己如何會進入告訴人
    Ａ女房間內之程度，則其焉有可能一經告訴人Ａ女質問後，
    即立刻轉為清醒，而發現走錯房間，並向告訴人Ａ女道歉後
    返回自己房間？被告此部分所辯，亦顯與常情相悖。又本案
    自案發迄今，均未見告訴人Ａ女、證人Ｂ女就本案對於被告
    採取何等求償之法律行動，被告空言辯稱：告訴人Ａ女、證
    人Ｂ女係為向伊要錢，始出而誣告伊云云，自無可採；況且
    ，倘告訴人Ａ女、證人Ｂ女確有誣告被告以索討財物之意，
    渠等大可指稱被告係於本件報警前之近日內，對告訴人Ａ女
    為性侵害之行為，以易於取信於人，並收便於舉證之效，又
    何須輾轉周折，虛指發生於數年前、較不利於證明之事，徒
    增指訴被告犯行之障礙？再者，本件案發後，告訴人Ａ女當
    下已立即以行動電話告知證人Ｂ女上情，經證人Ｂ女透過Ｃ
    女向被告質問，被告均藉詞當時僅係酒醉搪塞，因當時被告
    正與Ｃ女交往中，證人Ｂ女乃未繼續追究此事，告訴人Ａ女
    雖心有未甘，亦僅得隱忍不發，直至98年10月間，告訴人Ａ
    女、Ｃ女因故發生爭執，告訴人Ａ女於憤怒之餘，始再度提
    及上情，進而報警處理，此亦據告訴人Ａ女於警詢、偵查中
    檢察官訊問時、本院審理時均指訴及證述明確（見偵查卷第
    11頁之調查筆錄、第21頁之訊問筆錄，本院100 年10月28
    日審判筆錄第5 至第11頁），核與證人Ｂ女於偵查檢察官訊
    問時及本院審理時結證所述之情節相符（見偵查卷第22至第
    23頁之訊問筆錄，本院100 年10月28日審判筆錄第13至第16
    頁），顯見告訴人Ａ女、證人Ｂ女並未於本件案發當時立即
    報警處理，係因當時被告正與Ｃ女交往中，證人Ｂ女顧念此
    等關係，加以被告以當時已酒醉等詞推託，無從詳細查證，
    證人Ｂ女因而未繼續追究此事，於此情形下，告訴人Ａ女亦
    僅得選擇暫不追究被告之行為，而轉以前述敵對、冷漠等態
    度面對被告及Ｃ女，此等情節亦核與常情無違；被告辯稱：
    若伊當時確有猥褻Ａ女之行為，怎會時隔7 年之後才提出告
    訴，顯見Ａ女所述不實云云，顯屬卸責之詞，自無可採。
  (三)綜上所述，本件事證明確，被告犯行堪以認定。
三、核被告所為，係犯刑法第225 條第2 項之乘機猥褻罪（按被
    告行為後，刑法第225 條固於95年7 月1 日起修正施行，惟
    該次修正僅屬文字用語之修正，非屬法律變更，自不生新舊
    法必較之問題，應逕適用裁判時之法律）。又被告本件行為
    時，係年滿20歲之成年人，告訴人Ａ女則為12歲以上未滿18
    歲之少年，被告故意對告訴人Ａ女犯本件之乘機猥褻罪，依
    行為當時之少年福利法、少年事件處理法第85條第1 項等規
    定，均無加重其刑之規定；被告行為後，原兒童福利法及少
    年福利法合併修正為兒童及少年福利法，並於92年5 月28日
    公布，同年5 月30日生效，該法第70條第1 項前段規定：「
    成年人教唆、幫助或利用兒童及少年犯罪或與之共同實施犯
    罪或故意對其犯罪者，加重其刑至二分之一」，嗣兒童及少
    年福利法再於100 年11月30日修正公布為兒童及少年福利與
    權益保障法，前揭修正前第70條第1 項前段規定移列為修正
    後第112 條第1 項前段，並於100 年12月2 日生效，上開條
    文之加重處罰規定，性質上係屬分則之加重，則被告之行為
    所觸犯之罪名，依上開規定加重之結果，其法定刑已變更加
    重；比較新舊法之結果，被告行為後之法律並未較有利於被
    告，依刑法第2 條第1 項前段之規定，本件自應適用被告行
    為時之法律，而無依上開被告行為後之兒童及少年福利法第
    70條第1 項前段、兒童及少年福利與權益保障法第112 條第
    1 項前段規定加重其刑之餘地；公訴意旨認被告本件行為，
    應依兒童及少年福利法第70條第1 項前段規定加重其刑，尚
    有誤會，併予敘明。爰審酌被告之犯罪動機、目的、手段，
    其為逞一己之私慾，竟利用告訴人Ａ女熟睡之機會，乘機對
    告訴人Ａ女為猥褻之行為，造成當時仍屬年幼之告訴人Ａ女
    身心莫大之傷害，且被告犯後仍飾詞否認犯行，迄未與告訴
    人Ａ女協調賠償或賠償其損害，犯後態度難謂良好等一切情
    狀，量處如主文所示之刑，以資懲儆。又被告犯罪後，中華
    民國九十六年罪犯減刑條例業經總統於96年7 月4 日公布，
    並自同年月16日起生效施行，核本件被告之犯罪時間，係在
    96年4 月24日以前，合於該條例所列之減刑要件，爰依該條
    例第2 條第1 項第3 款規定，減其宣告刑二分之一。再關於
    有期徒刑易科罰金之折算標準，95年7 月1 日修正施行前之
    刑法第41條第1 項前段原規定：「犯最重本刑為5 年以下有
    期徒刑以下之刑之罪，而受6 個月以下有期徒刑或拘役之宣
    告，因身體、教育、職業、家庭之關係或其他正當事由，執
    行顯有困難者，得以1 元以上3 元以下折算1 日，易科罰金
    」，依當時有效之罰金罰鍰提高標準條例（已廢止）第2 條
    前段規定，就上開數額提高為100 倍折算1 日，亦即修正前
    刑法第41條第1 項前段所規定之易科罰金折算標準，係以銀
    元100 元至300 元折算1 日，依現行法規所定貨幣單位折算
    新臺幣條例第2 條規定折算為新臺幣後，係以新臺幣300 元
    至900 元折算1 日；而修正後刑法第41條第1 項前段則規定
    ：「犯最重本刑為5 年以下有期徒刑以下之刑之罪，而受6
    個月以下有期徒刑或拘役之宣告者，得以新臺幣1,000 元、
    2,000 元或3,000 元折算1 日，易科罰金」，亦即修正後刑
    法第41條第1 項前段所規定之易科罰金折算標準，係以新臺
    幣1,000 元、2,000 元或3,000 元折算1 日；比較新舊法之
    結果，修正後之規定，並未較有利於被告，依刑法第2 條第
    1 項前段之規定，自應適用修正前刑法第41條第1 項前段、
    廢止前罰金罰鍰提高標準條例第2 條規定，就被告減得之刑
    諭知易科罰金之折算標準。
四、末按被告本件行為後，刑法第91條之1 關於強制治療之規定
    ，亦於95年7 月1 日起修正施行；修正前刑法第91條之1 原
    規定：「犯第221 條至第227 條、第228 條、第229 條、第
    230 條、第234 條之罪者，於裁判前應經鑑定有無施以治療
    之必要。有施以治療之必要者，得令入相當處所，施以治療
    （第1 項）。前項處分於刑之執行前為之，其期間至治癒為
    止。但最長不得逾3 年（第2 項）。前項治療處分之日數，
    以1 日抵有期徒刑或拘役1 日或第42條第4 項裁判所定之罰
    金數額（第3 項）」，修正後刑法第91條之1 則規定：「犯
    第221 條至第227 條、第228 條、第229 條、第230 條、第
    234 條、第332 條第2 項第2 款、第334 條第2 款、第348
    條第2 項第1 款及其特別法之罪，而有下列情形之一者，得
    令入相當處所，施以強制治療：一、徒刑執行期滿前，於接
    受輔導或治療後，經鑑定、評估，認有再犯之危險者。二、
    依其他法律規定，於接受身心治療或輔導教育後，經鑑定、
    評估，認有再犯之危險者（第1 項）。前項處分期間至其再
    犯危險顯著降低為止，執行期間應每年鑑定、評估有無停止
    治療之必要（第2 項）」。觀諸上開條文修正前後之規定，
    兩者有下述之差異：(一)修正前之強制治療係刑前執行，修正
    後則為刑後執行；(二)修正前規定強制治療之期間至治癒為止
    ，但最長不得逾3 年；修正後規定處分期間至其再犯危險顯
    著降低為止，執行期間應每年鑑定、評估有無停止治療之必
    要，但無最長期間之限制；(三)依修正前刑法91條之1 第3 項
    規定強制治療處分之日數，可以折抵刑期或罰金；而修正後
    刑法第91條之1 則刪除該項之規定；依上開所述，修正後刑
    法第91條之1 有關強制治療之規定，雖將刑前治療改為刑後
    治療，但治療期間未予限制，且治療處分之日數，復不能折
    抵刑期或罰金；比較新舊法規定，修正後之規定並未較有利
    於被告，依刑法第2 條第1 項前段之規定，本件自仍應適用
    被告行為時即修正前刑法第91條之1 之規定。查被告經本院
    囑託亞東紀念醫院鑑定其有無施以治療之必要，該醫院鑑定
    結果略以：被告並無重大精神疾病之診斷，本案治療與否，
    與被告是否基於精神病症而發生相關犯行直接相關，衡本案
    縱被告有碰觸Ａ女下體之事實，亦顯係行為與法律責任之層
    面，無涉心理偏差或精神病態，亦無明顯之再犯危險，故被
    告無進行強制治療之必要等語，此有該醫院100 年5 月13日
    精神鑑定報告書1 紙在卷可按；本院審酌上開鑑定意見，兼
    衡被告本件之犯罪動機、手段、危險性及再犯危險性，認被
    告尚無施以治療之必要，附予敘明。
據上論斷，應依刑事訴訟法第299 條第1 項前段，刑法第2 條第
1 項前段、第225 條第2 項，修正前刑法第41條第1 項前段，廢
止前罰金罰鍰提高標準條例第2 條，中華民國九十六年罪犯減刑
條例第2 條第1 項第3 款、第7 條、第9 條，判決如主文。
本案經檢察官林修平到庭執行職務

中    華    民    國    100   年  12    月      30    日
                刑事第十九庭  審判長法  官  楊志雄
                                    法  官  陳海寧
                                    法  官  劉景宜
上列正本證明與原本無異。
如不服本判決，應於判決送達後10日內敘明上訴理由，向本院提
出上訴狀 (應附繕本) ，上訴於臺灣高等法院。其未敘述上訴理
由者，應於上訴期間屆滿後20日內向本院補提理由書「切勿逕送
上級法院」。
                                    書記官  謝秀青
中    華    民    國   101    年    1     月    11    日
附錄本案論罪科刑法條全文：
刑法第225條第2項

中華民國刑法第225條
（乘機性交猥褻罪）
對於男女利用其精神、身體障礙、心智缺陷或其他相類之情形，
不能或不知抗拒而為性交者，處3 年以上10年以下有期徒刑。
對於男女利用其精神、身體障礙、心智缺陷或其他相類之情形，
不能或不知抗拒而為猥褻之行為者，處6 月以上5 年以下有期徒
刑。
第1 項之未遂犯罰之。